臺灣臺南地方法院民事判決
109年度訴字第2018號
原      告  花旗(台灣)商業銀行股份有限公司


法定代理人  莫兆鴻  
訴訟代理人  林錦輝律師
被      告  李芯頤即李映彤



訴訟代理人  郭家祺律師
被      告  李晗瑄  

訴訟代理人  李汶宜律師
被      告  李衍閶  
上列當事人間請求塗銷分割繼承登記事件，經本院於民國109年
12月30日言詞辯論終結，判決如下：
    主    　文
原告之訴駁回。
訴訟費用由原告負擔。 
    事實及理由
一、原告主張：被告李芯頤即李映彤積欠原告新臺幣（下同）29
    0,347元及利息未清償，而李芯頤之父親李惠雄於民國108年
    3月3日死亡，遺有附表所示遺產（下稱系爭遺產），被告3
    人（下分別逕稱其名）均為繼承人，且均未辦理拋棄繼承，
    惟被告3人竟於108年5月30日，以分割繼承為登記原因，將
    系爭遺產全部登記為李衍閶所有，李芯頤不為繼承登記處分
    遺產，顯然屬無償行為，害及原告債權，爰依民法244條第1
    項及第4項之規定，提起本件訴訟等語。並聲明：被告3人間
    就系爭遺產所為分割繼承之債權行為及分割繼承登記之物權
    行為均應予撤銷；李衍閶應塗銷系爭遺產以分割繼承為原因
    之所有權移轉登記(見簡字卷第125頁)。
二、被告方面： 
　㈠李芯頤以：伊之母親早逝，伊父親生前住院長達10個多月，
    父親之醫療費、扶養費皆由李衍閶負擔，伊父親於107年5月
    間病危，乃於同年6月2日在訴外人嚴輝麗見證下交代後事，
    囑咐系爭遺產由李衍閶繼承，將來祖先才能有安奉之處，故
    被告3人遵李惠雄之遺言將系爭遺產由李衍閶繼承，李衍閶
    嗣考慮伊及李晗瑄之經濟狀況不佳，分別給予伊及李晗瑄各
    50萬元，伊亦於109年3月12日將該50萬元用以清償積欠台新
    國際商業銀行之債務等語置辯。並聲明：原告之訴駁回。
  ㈡李晗瑄以：伊收入不高，隱瞞父親離婚，在外租屋，還要扶
    養小孩，無法扶養父親，伊父親罹癌、生病之開支全由李衍
    閶支付，嗣父親病情惡化，遂委請好友即嚴輝麗師姐來家裡
    見證交代身後事，要求伊跟李芯頤放棄系爭遺產，由李衍閶
    繼承，伊跟李芯頤乃遵照父親遺言放棄繼承系爭遺產，李衍
    閶因考慮伊及李芯頤經濟狀況不佳，分別給予伊2人各50萬
    元等語置辯。並聲明：原告之訴駁回。
  ㈢李衍閶以：伊父親生前與伊同住，罹癌後之醫療費、看護費
    全由伊負擔，伊父親嗣病情嚴重惡化，手術前委請好友嚴輝
    麗來家裡見證，交代系爭遺產要登記給伊。李芯頤及李晗瑄
    是遵照父親遺言，放棄繼承系爭遺產，伊覺得姐姐2人生活
    不佳，有分別各給50萬元等語置辯。並聲明：原告之訴駁回
    。
三、法院之判斷：
  ㈠原告主張其為李芯頤之債權人；李芯頤之被繼承人李惠雄過
    世後留有系爭遺產；被告3人均未辦理拋棄繼承；被告3人就
    系爭遺產以分割繼承為原因登記為李衍閶所有等節，業據提
    出與所述相符之本院96年度執字第2204號債權憑證、109年8
    月3日108南院武家字第1090027981號函（見調字卷第17、19
    、27頁）等件在卷可稽，並經本院向臺南市歸仁地政事務所
    調取系爭遺產分割繼承登記全卷資料（見簡字卷第55至68頁
    ）核閱無訛，堪信為真。
　㈡按債務人所為之無償行為，有害及債權者，債權人得聲請法
    院撤銷之，固為民法第244條第1項所規定。而民法第244條
    第1、2項所稱之無償或有償行為，係以債務人與第三人間之
    行為有無互為對價關係之給付為其區別標準。故原告得否訴
    請撤銷系爭遺產分割協議，及塗銷系爭遺產之分割繼承登記
    行為，應以被告間有無互為對價關係之給付，是否害及債權
    人之債權為斷。又當事人主張有利於己之事實者，就其事實
    有舉證之責任，民事訴訟法第277 條定有明文，如係由原告
    主張權利者，應先由原告負舉證之責，若原告先不能舉證，
    以證實自己主張之事實為真實，則被告就其抗辯事實即令不
    能舉證，或其所舉證據尚有疵累，亦應駁回原告之請求。
　㈢查衡諸一般社會常情，繼承人於分割遺產時，往往係考量被
    繼承人生前意願、繼承人對被繼承人之貢獻（如有無扶養之
    事實、生前的照顧等）、家族成員間的情感與恩情、被繼承
    人生前已分配予各繼承人之財產（贈與之歸扣）、承擔祭祀
    義務等諸多因素，而為遺產分割之協議，故上開各種因素均
    屬於分割協議之對價。原告固主張系爭遺產分割協議係無償
    行為等語，惟並未舉證以實其說，故本件尚難認定被告3人
    間就系爭遺產所為分割協議係李芯頤所為之無償行為，是原
    告依民法第244條第1項、第4項規定提起本件訴訟，為其訴
    之聲明之請求，為無理由，應予駁回。
四、本件事證已臻明確，兩造其餘之攻擊或防禦方法及所提證據
    ，經本院審酌後認均與判決結果並無影響，爰不逐一論述，
    併此敘明。
五、據上論結，本件原告之訴為無理由，依民事訴訟法第78條，
    判決如主文。
中　　華　　民　　國　　110 　年　　1 　　月　　15　　日
                  民事第四庭     法    官　王淑惠
以上正本係照原本作成。
如對本判決上訴，須於判決送達後20日內向本院提出上訴狀。
如委任律師提起上訴者，應一併繳納上訴審裁判費。
中　　華　　民　　國　　110 　年　　1 　　月　　15　　日
                                書 記 官  洪凌婷     
附表
編號 土地、房屋 公告現值/㎡、 房屋課稅現值 土地面積(㎡) 權利範圍 1 臺南市○○區○○段000地號土地 15,600元 112 全部 2 臺南市○○區○○段00○號建物 115,300元  全部